臺灣臺北地方法院交通事件裁定　　　　93年度交聲字第1173號
原處分機關　交通部公路總局台北區監理所
異　議　人　甲○○
即受處分人
上列異議人即受處分人因違反道路交通管理處罰條例事件，對於
交通部公路總局台北區監理所於93年11月24日所為之處分（原裁
決案號：北監自裁字裁40-CG0000000號、北監自裁字裁40-CG000
00000號、北監自裁字裁40-CG0000000號、北監自裁字裁40-CG00
00000號、北監自裁字裁40-CG0000000號）聲明異議，本院裁定
如下：
    主    文
原處分均撤銷。
甲○○汽車駕駛人，行車速度超過規定之最高時速共伍次，每次
應各處罰鍰新臺幣壹仟玖佰元，並各記違規點數壹點。
    理    由
一、本件異議意旨略以：異議人即受處分人甲○○分別於民國91
    年10月12日上午9時12分許、91年10月13日上午9時33分許、
    92年2月20日上午10時2分許、92年8月25日上午10時10分許
    、92年10月9日上午9時49分許，駕駛車牌號碼DY－1521號自
    用小客車沿台二線往台北方向行駛，行經當時速限每小時50
    公里之該路段0.1公里處時，為警各以「經測速時速為每小
    時75公里、超速25公里」、「經測速時速為每小時77公里、
    超速27公里」、「經測速時速為每小時78公里、超速28公里
    」、「經測速時速為每小時71公里、超速21公里」、「經測
    速時速為每小時70公里、超速20公里」為由逕行舉發，再經
    交通部公路總局台北區監理所以「駕駛人行車速度超過規定
    之最高時速20公里以上」為由，各裁罰新臺幣（下同）1,90
    0元，但台北縣政府警察局淡水分局交通分隊使用之移動式
    測速儀之正確性可疑，且台二線0.1公里處未設有「常有測
    速照相請依速限行駛」之警告標誌，爰聲明異議，請求撤銷
    原裁決等語。
二、按「行車速度，依標誌或標線之規定，無標誌或標線者，在
    市區道路，時速不得超過50公里」，道路交通安全規則第93
    條第1項第1款前段定有明文。再按「汽車駕駛人，行車速度
    ，超過規定之最高時速，處新臺幣1,200元以上2,400元以下
    罰鍰」；「汽車駕駛人有40條第一項情形者，除依原條款處
    罰鍰外，記違規點數1 點」；「違反本條例第12條至第68條
    之行為由公路主管機關處罰」；「本條例所定罰鍰之處罰，
    行為人接獲違反道路交通管理事件通知單後，於15日內得不
    經裁決，逕依規定之罰鍰標準，向指定之處所繳納結案；不
    服舉發事實者，應於15日內，向處罰機關陳述意見或提出陳
    述書；其不依通知所定限期前往指定處所聽候裁決，且未依
    規定期限陳述意見或提出陳述書者，處罰機關得逕行依違反
    道路交通管理事件統一裁罰基準及處理細則暨違反道路交通
    管理事件統一裁罰基準表所定標準裁決之」，道路交通管理
    處罰條例第40條第1項、第63條第1項第1款、第8條第1項第1
    款、第9條第1項亦分別有明文。
三、經查：
（一）本件異議人甲○○分別於91年10月12日上午9 時12分許、
      91年10月13日上午9時33分許、92年2月20日上午10時2 分
      許、92年8月25日上午10時10分許、92年10月9日上午9 時
      49分許，駕駛車牌號碼DY－1521號自用小客車沿台二線往
      台北方向行駛，於行經當時速限每小時50公里之該路段0.
      1公里處，為台北縣政府警察局淡水分局交通分隊員警以
      雷射測速照相儀測得「行車速度為每小時75公里、超速25
      公里」、「行車速度為每小時77公里、超速27公里」、「
      行車速度為每小時78公里、超速28公里」、「行車速度為
      每小時71公里、超速21公里」、「行車速度為每小時70公
      里、超速20公里」逕行舉發，異議人於應到案日期前向交
      通部公路總局台北區監理所提出申訴，經交通部公路總局
      台北區監理所於93年11月24日依道路交通管理處罰條例第
      40條第1項規定，以北監自裁字裁40-CG0000000號、北監
      自裁字裁40-CG0000000號、北監自裁字裁40-CG0000000號
      、北監自裁字裁40-CG0000000號、北監自裁字裁40-CG000
      0000號違反道路交通管理事件裁決書分別裁罰1,900 元之
      事實，核與交通部公路總局台北區監理所對違反道路交通
      管理事件不服裁決聲明異議案件移送書、採證相片4幀、
      台北縣政府警察局北縣警交字第CG0000000號、第CG00000
      00號、第CG0000000號、第CG0000000號、第CG0000000 號
      舉發違反道路交通管理事件通知號單所載相符，而異議人
      除異議是否確曾超速行駛外，對於確曾於上開時日駕車行
      經該路段等事實並不爭執，合先敘明。
（二）異議人雖辯稱台北縣政府警察局交通隊淡水小隊使用之移
      動式測速儀之正確性可疑，且台二線0.1公里處未設有「
      常有測速照相請依速限行駛」之警告標誌云云。惟查：
    1.按本件員警之雷射測速照相儀器雖因經濟部中央標準檢驗
      局尚未有檢定規範，致無我國檢驗合格之證明文件，然該
      儀器出廠前已依國際檢驗規定檢定合格，且經本院公證處
      認證在案等情，業經本院依職權向台北縣政府警察局函詢
      查證屬實，此有該局94年1月7日北縣警交字第0930185661
      號函檢附雷射測速照相儀器國外檢驗合格任證書影本1 份
      、儀器維保紀錄影本3份在卷可考，顯見該雷射測速照相
      儀器測試結果應屬精確而可採信，則異議人所駕車輛於91
      年10月12日上午9時12分許、91年10月13日上午9時33分許
      、92年2月20日上午10時2分許、92年8月25日上午10時10
      分許、92年10月9日上午9時49分許之行車速度確達「每小
      時75公里、超速25公里」、「每小時77公里、超速27公里
      」、「每小時78公里、超速28公里」、「每小時71公里、
      超速21公里」、「每小時70公里、超速20公里」之事實，
      亦足堪認定。
    2.再「按汽車駕駛人之行為有左列情形之一，當場不能或不
      宜攔截製單舉發者，得對汽車所有人逕行舉發處罰：六、
      其他違規行為經以科學儀器取得證據資料者」，道路交通
      管理處罰條例第7條之2第1項定有明文。是以，員警若經
      「科學儀器（如測速相機）取得證據資料（採證相片）」
      ，自得據以舉發交通違規行為，則本件員警係以科學儀器
      雷射測速照相儀器取得異議人超速行駛之證據資料後逕行
      舉發異議人，其舉發過程即無違法、不當。又本院遍查道
      路交通相關法規，亦無異議人所謂若未設置「常有測速照
      相請減速慢行」之警告標牌，即不得處罰駕駛人超速違規
      之規定。法律所以就此未設有明文規定，在於公路管理機
      關為維護道路交通之順暢，並避免駕駛人希圖僥倖，必要
      時即必須採取機動、臨時性之舉發行為，以確保駕駛人能
      遵守交通法規。況行車速度，在市區道路時速不得超過50
      公里，法有明文，應為領有汽車駕駛執照之汽車駕駛人所
      明知之事項，異議人辯稱上情，要屬事後卸責之詞，不足
      採信。
四、綜上所述，異議人確有如舉發違反道路交通管理事件通知單
    所載超速行駛之違規事實，異議人於舉發通知單所載應到案
    日期前向原處分機關交通部公路總局台北區監理所提出申訴
    ，本件原處分機關依道路交通管理處罰條例第40條第1項、
    違反道路交通管理事件統一裁罰基準及處理細則暨違反道路
    交通管理事件統一裁罰基準表之規定，分別裁罰異議人最低
    罰鍰1,900元，共9,500元，固非無見。惟行為人有違反道路
    交通管理處罰條例第40條第1項規定之行為者，尚應併予記
    違規點數1點，道路交通管理處罰條例第63條第1項第1款規
    定甚明，原處分機關漏未審酌及此，原處分即有疏漏。本件
    異議人之異議雖無理由，原處分既有不當，自應由本院將原
    處分撤銷，依道路交通管理處罰條例第40條第1項、第63 條
    第1項第1款之規定，裁處如主文第2項所示，以資適法。
五、據上論結，依道路交通案件處理辦法第20條前段，裁定如主
    文。
中　　華　　民　　國　　94　　年　　1 　　月　　24　　日
                            交通法庭法　官　林孟皇
以上正本證明與原本無異。
如不服本裁定應於送達後5日內向本院提出抗告狀。
 　　                               書記官　李典育
中　　華　　民　　國　　94　　年　　1 　　月　　25　　日
